【裁判字號】    91,交訴,51
【裁判日期】    920626
【裁判案由】    過失致死
【裁判全文】
臺灣宜蘭地方法院刑事判決                          九十一年度交訴字第五一號
    公  訴  人  臺灣宜蘭地方法院檢察署檢察官
    被      告  丙○○
                甲○○
右列被告等因過失致死案件，經檢察官提起公訴（九十一年度偵續字第一號），本院
判決如左：
    主  文
丙○○從事業務之人，因業務上之過失致人於死，處有期徒刑陸月。如易科罰金，以
佰元折算壹日。
甲○○無罪。
    事  實
一、丙○○任職於興昌通運股份有限公司擔任司機職務，為從事駕駛業務之人。其於
    民國九十年二月三日十四時三十分許，駕駛車牌號碼ＮＪ─二九五號營業大貨車
    沿宜蘭縣宜蘭市○○路由礁溪往宜蘭方向行駛，途經該路段六二一號前時，本應
    注意汽車行駛時，駕駛人應注意車前狀況，並隨時採取必要之安全措施；又依當
    時狀況為天候晴，日間有自然光線，路面乾燥無缺陷，道路無障礙物且為直線，
    視距良好等一切情狀，依其智識及能力並無不能注意之情事，竟疏未注意同向前
    方約六十五點八公尺處，由羅蒨雯騎乘之車牌號碼ＬＥＯ─四二三號機車已因未
    注意車前狀況而不慎擦撞謝啟華（業經臺灣宜蘭地方法院檢察署檢察官為不起訴
    處分確定）所租賃，交由甲○○加油及洗車後停放該路段五九三號前路邊之車牌
    號碼ＢＢ─四八八一號自用小客車左後側，造成羅蒨雯跌至其行駛車道內之情狀
    ，致未能及時減速或採取閃避之安全措施，以致其所駕駛之上開營業用大貨車右
    後第二輪輾壓羅蒨雯頭部，致使羅蒨雯受有顱骨粉碎性骨折併腦出血及腦漿溢出
    後，傷重當場死亡。嗣丙○○於肇事後旋即下車查看，並由其同車胞弟丁○○以
    電話報警處理，並在有偵查犯罪職權之機關尚不知何人為肇事者前，向到場處理
    事故之宜蘭縣警察局宜蘭分局新生派出所員警己○○坦承肇事，自首並接受裁判
    。
二、案經丙○○自首暨宜蘭縣警察局宜蘭分局報告臺灣宜蘭地方法院檢察署檢察官相
    驗後自動檢舉偵查起訴。
    理  由
一、被告丙○○有罪部分：
  (一)訊據被告丙○○固自警詢至偵審中皆坦承其所駕駛之營業用大貨車於肇事時地，
    因輾壓被害人羅蒨雯頭部而造成被害人死亡之結果，惟矢口否認有何過失致死之
    犯行，辯稱：其駕車行經宜蘭縣宜蘭市○○路事故路段時，時速為四十至五十公
    里間並未超速。其係聽聞「碰」一聲後，由後照鏡發現被害人躺臥其所駕駛之營
    業大貨車旁，其立刻停車查看。在撞擊前其確未看見前方同向騎乘機車之被害人
    擦撞路旁自用小客車因而倒地之過程及情形等語。然查：
  1.被害人羅蒨雯確因本件車禍事故肇致顱骨粉碎性骨折併腦出血及腦漿溢出後，傷
    重當場死亡等情，業經檢察官督同法醫相驗屬實，且製有驗斷書、勘驗筆錄及相
    驗屍體證明書及相驗照片附於九十年度相字第五六號相驗卷內足稽。
  2.依現場目擊證人乙○○於警詢及偵查時到庭指證：事發時其正位於現場正對面賣
    檳榔，被害人騎乘之機車擦撞自用小客車左後方後，往左斜滑約半公尺後倒地。
    當時被告駕駛之營業用大貨車約在新禾加油站前，距離被害人倒地位置經其目測
    約為四十餘公尺，實際上則有三間房屋寬之長度（所指房屋寬度較法庭更廣）。
    嗣因被害人倒地不及爬起，方遭被告駕駛之營業用大貨車輾過（見九十年度相字
    第五六號卷內九十年五月二十二日、九十年七月二十四日訊問筆錄、九十年度偵
    字第二六六八號偵查卷內九十年九月十五日警詢筆錄、九十一年度偵續字第一號
    偵查卷第四二頁、第四三頁）各語，及證人乙○○於本院調查時到庭結證述：被
    害人倒地時與被告所駕駛營業用大貨車之相對距離實無法明確估計，但其仍記憶
    兩地相對位置（見本院九十二年一月十六日訊問筆錄）等語，本院爰傳喚被告等
    二人，及通知告訴人、告訴代理人、證人乙○○、己○○（承辦員警）、丁○○
    及戊○○至現場實施勘驗。經命證人乙○○當場指出被害人羅蒨雯倒地位置應在
    宜蘭縣宜蘭市○○路五九三號正前方，證人乙○○則身處被害人倒地位置正對面
    之大高雄檳榔攤，斯時被告丙○○所駕駛營業用大貨車之相對位置為該路段六二
    一號前。嗣由警實際丈量該路段六二一號至五九三號間之距離為六十五點八公尺
    等情，皆經記明本院九十二年五月十四日勘驗筆錄在卷可查，復有警製現場相對
    位置距離圖及各該定點之照片存卷足參。從而，審視及細究卷附事故發生後所繪
    製之道路交通事故調查報告表、現場照片及本院勘驗結果、警製相對位置圖及各
    該定點照片等文書所具有之證據能力及彰顯之證明力，再佐以現場目擊證人乙○○與被告丙○○素昧平生，毫無怨懟抑或嫌隙，亦與被害人及告訴人素不相識之
    客觀事實，衡情本無設詞誣陷抑或杜撰情節圖入被告於罪之一般事理，致其所為
    之證言因未存有瑕疵以致減衰其證言證明力之各項證據資料及證明結果，已足認
    定被告丙○○駕駛營業用大貨車途經宜蘭縣宜蘭市○○路六二一號前時，前方同
    向之被害人羅蒨雯甫因騎乘機車行經該路段五九三號前擦撞路旁車牌號碼ＢＢ─
    四八八一號自用小客車而跌至被告行駛車道內，並遭被告駕駛之營業用大貨車隨
    後駛至輾壓頭部致死。
  3.按汽車行駛時，駕駛人應注意車前狀況，並隨時採取必要之安全措施。道路交通
    安全規則第九十四條第三項定有明文。又本件車禍事故發生時之客觀情狀為天候
    晴，日間有自然光線，道路無障礙且為直線，視距良好，且據被告自承當時車速
    約為每小時四十至五十公里間之車速等各項客觀跡證，衡諸被告身為職業駕駛人
    之智識程度及能力，當足認定苟其業已注意車前狀況，應可明確查見前方同向由
    被害人羅蒨雯騎乘之機車已因不慎擦路旁停放之自用小客車導致跌至其行車車道
    內之狀態甚明。換言之，被告丙○○因疏未注意車前狀況以致未能隨時採取必要
    之安全措施，肇致所駕駛之營業用大貨車右後第二輪輾壓被害人羅蒨雯頭部致死
    ，足見被告丙○○之過失行為要與被害人羅蒨雯之死亡結果間，具有相當因果關
    係。至臺灣省基宜區行車事故鑑定委員會基宜鑑字第九０００八二號所示：被告
    丙○○在本件車禍事故中因無防範空間存在，而無肇事因素之鑑定意見，因於鑑
    定時尚乏被害人羅蒨雯倒地與被告所駕車輛之確實相對位置及距離予以佐斷，自
    難採認作為有利被告丙○○之重要評定基準。再者，被害人羅蒨雯騎乘機車行經
    肇事路段縱因未注意車前狀況而不慎擦撞路旁停放之自用小客車導致滑倒之因素
    ，僅為被害人應否因其自身之過失行為降低被告丙○○於民事損害賠償關係上之
    過失相抵問題，要與被告丙○○本身之刑事過失行為無涉，自無得解免其過失之
    罪責。總合前情，本件被告丙○○因過失肇致被害人羅蒨雯死亡之事證已臻明確
    ，犯行洵堪認定，應予依法論科。
二、查被告丙○○任職興昌通運股份有限公司擔任司機職務，為從事駕駛業務之人之
    事實，業據其自承在卷。是核其駕車肇事導致被害人羅蒨雯死亡之所為，係犯刑
    法第二百七十六條第二項業務過失致人於死罪。惟其於肇事後經胞弟丁○○以電
    話報警，並在有偵查犯罪職權之機關尚不知肇事者前，主動向前往現場處理之宜
    蘭縣警察局宜蘭分局新生派出所員警己○○坦承肇事等情，復據證人丁○○到庭
    結證屬實，且經警載明於卷附道路交通事故調查報告表報案人欄內，堪認本件犯
    行確為被告丙○○自首無訛，應依法刑法第六十二條前段減輕其刑。爰審酌被告
    丙○○之素行、智識能力、其在本件車禍事故之過失程度、到庭態度，及迄今尚
    未與被害人家屬達成和解，賠償被害人家屬財產上及精神上損失等一切情狀，量
    處如主文所示之刑，並諭知易科罰金之折算標準，以資警懲。
二、被告甲○○無罪部分：
  (一)公訴意旨另以：被告即新禾加油站組長甲○○於九十年二月三日中午受案外人謝
    啟華之委託為車牌號碼ＢＢ─四八八一號自用小客車加油及洗車後，於同日十三
    時十分許將該部案外人謝啟華租賃之自用小客車停放在宜蘭縣宜蘭市○○路五九
    一號前。惟因疏於注意臨時停車時，依車輛順行方向緊靠道路右側，其右側前後
    輪胎外側距離緣石或路面邊緣不得逾六十公分。且依當時客觀情狀及被告甲○○
    之智識及能力皆無不能注意之情事，竟僅將該部自用小客車斜行停放，呈右前輪
    距路邊四十公分、右後輪距路邊八十公分之狀態，造成同日十四時三十分許，被
    害人羅蒨雯騎乘車牌號碼ＬＥＯ─四二三號機車行經該部自用小客車旁時，因擦
    撞該部自用小客車之左後側而跌至車道內，並遭後方同向由被告丙○○駕駛之車
    牌號碼ＮＪ─二九五號營業用大貨車輾斃。因認被告甲○○應觸犯刑法第二百七
    十六條第一項之過失致死於死罪嫌。
  (二)公訴意旨認被告甲○○涉犯前述過失致人於死罪嫌，無非係以：被告甲○○坦承
    車牌號碼ＢＢ─四八八一號自用小客車確為其停放事發地點之情不諱，且按臨時
    停車時，應依車輛順行方向緊靠道路右側，右側前後輪胎外側距離緣石或路面邊
    緣不得逾六十公分。道路交通安全規則第一百十一條前段已定有明文。是被告甲○○斜行停放自用小客車之停車失當行為，要與被害人不慎擦撞因而倒地並遭被
    告丙○○駕駛之後方同向營業用大貨車輾斃之死亡結果間，具有相當因果關係等
    情，為其主要論據。然按犯罪事實應依證據認定之，無證據不得認定其犯罪事實
    ，又不能證明被告犯罪者，應諭知無罪之判決，刑事訴訟法第一百五十四條、第
    三百零一條第一項分別定有明文。又按刑事訴訟法上所謂認定犯罪事實之證據，
    係指足以認定被告確有犯罪行為之積極證據而言，如未能發現相當證據或證據不
    足以證明，自不得以推測或擬制之方法，以為裁判之基礎，最高法院二十九年上
    字第三一０五號及四十年臺上字第八六號分別著有判例；認定不利於被告之事實
    ，須依積極證據，苟積極證據不足為不利於被告事實之認定，即應為有利於被告
    之認定，更不必有何有利之證據，最高法院三十年上字第八一六號判例可資參照
    。次依最高法院四十年臺上字第八六號、七十六年臺上字第四九八六號判例意旨
    ，認定犯罪事實，所憑之證據，雖不以直接證據為限，間接證據亦包括在內，然
    無論直接或間接證據，其為訴訟上之證明，須於通常一般之人均不致於有所懷疑
    ，而得確信其為真實之程度者，始得據之為有罪之認定，倘其證明尚未達到此一
    程度，而有合理性懷疑之存在時，即無從為有罪之認定。
  (三)經查，被告甲○○停放該部車牌號碼ＢＢ─四八八一號自用小客車在宜蘭縣宜蘭
    市○○路五九一號後，該部自用小客車前輪距離路面邊緣四十公分，後輪距離路
    面邊緣八十公分等情，有道路交通事故調查報告表存卷可考，是被告甲○○停放
    車輛之行為，確已違反道路交通安全規則第一百十二條第二項：停車時應依車輛
    順行方向緊靠道路右側，其右側前後輪胎外側距離緣石或路面邊緣不得逾四十公
    分之規定甚明。臺灣省基宜區車輛行車事故鑑定委員會九十年三月七日基宜鑑字
    第九０００八二號函附之鑑定意見書亦同此認定。然被告甲○○此項單純違反交
    通安全規則之行為，與被害人羅蒨雯擦撞該部自用小客車後滑倒並遭被告丙○○
    所駕駛之營業用大貨車輾斃之結果間，究否具有應注意、能注意而不注意之刑事
    過失責任？或有何相當因果關係存在？皆非無疑。蓋：
  1.按刑法上之過失，其過失行為與結果間，在客觀上有相當因果關係始得成立。所
    謂相當因果關係，係指依經驗法則，綜合行為當時所存在之一切事實，為客觀之
    事後審查，認為在一般情形下，有此環境、有此行為之同一條件，均可發生同一
    之結果者，則該條件即為發生結果之相當條件，行為與結果即有相當之因果關係
    。反之，若在一般情形下，有此同一條件存在，而依客觀之審查，認為不必皆發
    生此結果者，則該條件與結果不相當，不過為偶然之事實而已，其行為與結果間
    即無相當因果關係。最高法院七十六年臺上字第一九二號判例揭櫫明確可資參酌
    。合先敘明。
  2.卷附宜蘭縣警察局交通隊業於九十年八月三十一日以（九十）宜警交字第三二三
    八一號函覆：被告甲○○停車路段本可供臨時停車等語明確。再觀之卷附道路交
    通事故調查報告表所示：肇事路段之慢車道寬度為四點九公尺，經扣除自路面邊
    緣至該部自用小客車左後方所佔據之道路寬度，該慢車道仍餘二點一公尺可資通
    行之客觀事實，並佐以臺灣宜蘭地方法院檢察署檢察官命警測量測量與被害人羅
    蒨雯於事發當日騎乘之同型光陽牌豪邁八十機車，該種機車把手間最長距離為六
    十三公分，此有報告書及照片在卷可考之跡證，即徵肇事路段之慢車道在扣除該
    部自用小客車所佔用之路面寬度後，所餘之二點一公尺顯可供把手寬度僅有六十
    三公分之機車順利通過且無任何困難。職是之故，揆諸首開判例意旨，本件被害
    人羅蒨雯騎乘機車行經被告甲○○停車地點旁時，因己身不慎方擦撞該部自用小
    客車左後方，造成人車倒地並滑入被告丙○○行車車道後，方遭後方同向距離六
    十五點八公尺因疏未注意車前狀況之被告丙○○所駕駛之營業用大貨車輾壓頭部
    致死之結果，要與被告甲○○未依道路交通安全規則第一百十二條第二項規定之
    單純違規行為間，不具相當因果關係甚明。申言之，被告甲○○之停車行為本身
    並未有何過失可言，且被害人擦撞被告停放之自用小客車後跌至車道內後，亦經
    第三者即被告丙○○自身疏未注意車前狀況之過失行為介入，故已阻斷被告甲○○本身停放自用小客車之行為，被告甲○○之停車行為應非本件車禍事故之肇事
    原因，足堪認定。公訴意旨認被告甲○○亦涉犯刑法第二百七十六條第一項過失
    致人於死罪嫌，固非無合理性之懷疑，惟尚不足以使其具有過失之犯行達致一般
    人皆無懷疑，且得其確信之程度，是基於禁止推定罪狀之法則，確保國家刑罰權
    之正確行使之目的下，被告甲○○因過失致被害人羅蒨雯死亡之罪行，因現有證
    據尚不足以證明其有過失，且其單純違規之行為亦核與被害人之死亡結果間非有
    相當因果關係，且經本院復查無其他積極證據及補強證據可資證明及補強被告確
    有公訴意旨指陳之犯行，揆諸首開判例意旨及說明，因其犯罪嫌疑咸有不足，不
    能證明其犯罪，爰依法為被告甲○○無罪判決之諭知。
據上論斷，應依刑事訴訟法第二百九十九條第一項前段、第三百零一條第一項前段，
刑法第二百七十六條第二項、第六十二條前段、第四十一條第一項，罰金罰鍰提高標
準條例第一條前段、第二條，判決如主文。
本案經檢察官魏廷勳到庭執行職務
中      華      民      國      九十二      年    六    月    二十六    日
                                臺灣宜蘭地方法院交通法庭
                                        法  官  陳  嘉  年
右正本證明與原本無異。
如不服本判決，應於判決送達後十日內，向本院提出上訴狀。（應附繕本）
                                        書記官  詹  玉  惠
中      華      民      國      九十二      年    六    月    二十七    日
附錄本案論罪科刑法條
刑法第二百七十六條第二項
從事業務之人，因業務上之過失犯前項之罪者，處五年以下有期徒刑或拘役，得併科
三千元以下罰金。


司法院資訊處製作；財團法人民間司法改革基金會備份。
